最　高　行　政　法　院　裁　定
　　　　　　　　　　　　　　　　　　 96年度裁字第00780號
上　訴　人　甲○○
被 上訴 人　嘉義市政府
代　表　人　乙○○
上列當事人間因就業服務法事件，上訴人對於中華民國94年12月
30日高雄高等行政法院94年度簡字第361號判決，提起上訴，本
院裁定如下：
　　主  文
上訴駁回。
上訴審訴訟費用由上訴人負擔。
　　理  由
一、按對於適用簡易程序之裁判提起上訴或抗告，須經最高行政
    法院許可，且該許可以訴訟事件所涉及之法律見解具有原則
    性者為限，行政訴訟法第235條定有明文。所謂訴訟事件涉
    及之法律見解具有原則性，係指該事件所涉及之法律問題意
    義重大，而有加以闡釋之必要情形而言。
二、上訴人非法僱用逃逸之菲律賓籍外國人PIKITPIKIT JOCELYN
    MONTEFALCON（下稱P君，護照號碼：DD994351；原經核准之
    雇主：財團法人嘉義基督教醫院附設護理之家，下稱護理之
    家）至上訴人宅從事照顧其母親洪敏之工作，案經被上訴人
    警察局第一分局於民國（下同）94年3月7日當場查獲，該分
    局遂於同年月11日以嘉市警一外字第0940000719號函移由被
    上訴人核處。嗣經被上訴人審查屬實，乃依就業服務法第57
    條第1款及第63條第1項規定，於94年4月28日以府社勞字第
    0940103308號處分書，處上訴人罰鍰新台幣（下同）15萬元
    。上訴人不服，提起訴願，遭決定駁回，遂提起本件行政訴
    訟。
三、原審判決駁回上訴人之訴，其理由略以：（一）就業服務法
    第57條第1款明文禁止非法聘僱未經許可、許可失效或他人
    所申請聘僱之外國人從事工作，旨在保障國人之工作權、維
    持社會秩序而避免妨礙本國人之就業機會、勞動條件、國民
    經濟發展及社會安定，故針對聘僱外國人從事工作，立法採
    申請許可制，此參諸同法第42條、第43條規定自明。其次，
    僱傭關係之確認應依人格之從屬性、勞務之對價報酬及其他
    法令之規定等實質關係以判斷勞務給付狀態究屬何種形式，
    而勞工對於雇主所為之工作指示是否有承認與否之自由、勞
    工業務遂行過程中有無雇主指揮監督、工作地點拘束性之有
    無、勞務替代性之有無，均係判定實質關係之僱傭契約存否
    之論據。（二）上訴人94年3月7日於被上訴人警察局第一分
    局之調查筆錄曾表示，伊聘僱P君在家照顧其母親之生活起
    居，並由伊支付P君薪資19,000元；另上訴人並不知道P君是
    逃逸外勞，因其可以在護理之家工作，所以才認為是合法而
    予以聘僱等語。此外，P君同日於被上訴人警察局第一分局
    之調查筆錄亦曾表示，其係於90年2月27日來台，受僱於護
    理之家從事看護工作，因薪資問題始逃逸，於92年4月起開
    始為上訴人工作，隨時照顧上訴人母親起居，有空閒就洗衣
    煮飯，94年1月8日上訴人母親去世後，只有從事煮飯、清潔
    工作，雇主為上訴人，薪水為每月19,000元，工作約22個月
    ，共領418,000元，為上訴人所支付等語。從而，上訴人未
    經主管機關即被上訴人之許可，非法聘僱P君從事照顧其母
    親，且於其母親去世後，仍繼續非法聘僱P君從事清潔、打
    掃工作之違法事實，甚為明確。從而，被上訴人依就業服務
    法第57條第1款及第63條第1項規定，於94年4月28日以府社
    勞字第0940103308號處分書，處上訴人罰鍰15萬元，並無不
    合。至上訴人稱P君在家看護之薪資，均由其母親支付，故P
    君實係上訴人母親所聘僱，而非由上訴人聘僱云云，顯為事
    後卸責之詞，不足為採。（三）又就業服務法第57條第1款
    關於「雇主不得聘僱未經許可或他人所申請聘僱之外國人」
    之規定，係屬法律之禁止規定；本件上訴人明知P君原為護
    理之家所申請聘僱，竟聘僱其在家從事照顧其母親之工作，
    且未向主管機關申請許可，故其縱無違反就業服務法第57條
    第1款規定之故意，亦有應注意、能注意而不注意之過失；
    並上訴人違反此禁止規定，又未能證明其無過失，則依司法
    院釋字第275號解釋，亦應推定其有過失等語。
四、上訴意旨略以：上訴人於訴願及原審判決中，再三強調P君
    之薪資均由其母親支付，並請主管機關與原審法院依職權調
    取其母親存摺資料以明實情，且P君因畏懼遭遣返，始偽稱
    上訴人係雇主，上訴人曾請求對P君進行測謊，惟原審未予
    採納復未調取前揭資料，有應調查之證據未予調查之違法。
    況P君始終均照護其母親，上訴人無從自外觀得知P君已逃離
    原雇主，且其母親須隨時至嘉義基督教醫院回診，若上訴人
    非法雇用，豈非易遭人舉發，故原判決之論斷顯然有違行政
    罰法第7條之規定等語。
五、本院查：（一）按「雇主聘僱外國人不得有下列情事：一、
    聘僱未經許可、許可失效或他人所申請聘僱之外國人。」、
    「違反第44條或第57條第1款、第2款規定者，處新臺幣15萬
    元以上75萬元以下罰鍰。」就業服務法第57條第1款及第63
    條第1項分別定有明文。（二）原審根據上訴人及Ｐ君在警
    察局之筆錄，認定本件之僱用人為上訴人，並無應調查之証
    據未予調查之違法，又原審認上訴人縱無故意亦有過失，亦
    無違行政罰法第7條之規定，經核上訴意旨均無涉及法律見
    解具有原則性，而須由本院加以闡釋之必要，上訴人提起上
    訴，不合首揭規定，不應許可，其上訴難謂合法，應予駁回
    。
六、依行政訴訟法第249條第1項前段、第104條、民事訴訟法第
    95條、第78條，裁定如主文。
中　　華　　民　　國　　96　　年　　4　　 月　　18　　日
                  第一庭審判長法  官　高　啟　燦
                              法  官  黃　璽　君
                              法  官　廖　宏　明
                              法  官　楊　惠　欽
                              法  官　林　樹　埔
以  上  正  本  證  明  與  原  本  無  異
中　　華　　民　　國　　96　　年　　4　　 月　　18　　日
　　　　　　　　　　　　　　　書記官　吳　玫　瑩
